【裁判字號】    95,上易,1067
【裁判日期】    950704
【裁判案由】    毒品危害防制條例
【裁判全文】
臺灣高等法院刑事判決                95年度上易字第1067號
  上  訴  人  臺灣臺北地方法院檢察署檢察官
  被      告  甲○○
上列上訴人因被告違反毒品危害防制條例案件，不服臺灣臺北地
方法院94年度易字第1885號，中華民國95年4月28日第一審判決
（起訴案號：臺灣臺北地方法院檢察署94年度毒偵字第2805號）
，提起上訴，本院判決如下：
    主  文
原判決撤銷，發回臺灣臺北地方法院。
    理  由
一、本件公訴意旨略以：被告甲○○有多次犯罪前科，其前因施
    用第二級毒品案件，經原審法院以87年度毒聲字第1157號裁
    定觀察勒戒後，認有繼續施用毒品傾向，經原審法院再以87
    年度毒聲字第1404號裁定令入戒治處所施以強制戒治，嗣停
    止戒治交付保護管束，而於88年11月13日保護管束期滿執行
    完畢，經檢察官於89年1月6日以89年度戒毒偵字第1號為不
    起訴處分確定。嗣復於94年4月間，因施用第二級毒品案件
    ，經原審法院於94年6月30日，以94年度易字第546號判處有
    期徒刑8月確定。詎被告猶不知悔改，竟基於施用第二級毒
    品安非他命之犯意，於94年9月12日凌晨，在臺北市○○區
    ○○路1段252巷18號5樓頂樓住處，施用第二級毒品安非他
    命，為警於94年9月14日上午9時許，在前開處所搜索查獲，
    並扣得海洛因殘渣袋10個、吸食器1組，因認被告涉犯毒品
    危害防制條例第10條第2項之施用第二級毒品罪嫌。
二、原判決則以：被告甲○○前因施用毒品案件，經原審法院於
    87年10月14日以87年度毒聲字第1157號裁定送觀察勒戒，因
    有繼續施用毒品傾向，於87年11月19日以87年度毒聲字第14
    04號裁定令入戒治所施以強制戒治，並於88年6月4日經原審
    以88年度毒聲字第1355號裁定停止戒治交付保護管束，而於
    88年11月13日停止戒治保護管束期滿，經檢察官於89年1月6
    日以89年度戒毒偵字第1號不起訴處分，有本院被告全國前
    案紀錄表在卷可稽。被告於88年11月13日停止戒治保護管束
    期滿強制戒治執行完畢釋放後，於94年9月12日凌晨，在臺
    北市○○區○○路1段252巷18號5樓頂樓住處，施用第二級
    毒品安非他命，為警於94年9月14日上午9時許，在前開處所
    搜索查獲，並扣得海洛因殘渣袋10個、吸食器1組之施用第
    二級毒品安非他命犯行，距離被告前開強制戒治保護管束期
    滿執行完畢釋放後顯已逾5年（算至93年11月13日已滿5年）
    ；揆諸毒品危害防制條例第20條第1、2項、第23條之規定，
    因被告係於前開強制戒治保護管束期滿執行完畢釋放，5年
    「後」再犯本件毒品危害防制條例第10條第2項之施用第二
    級毒品罪，依毒品危害防制條例第20條第3項、第1項、第2
    項規定，應由檢察官先聲請法院裁定送觀察勒戒，再依觀察
    、勒戒之結果，視有無繼續施用之傾向，分別為不起訴處分
    或聲請法院裁定令入戒治處所施以強制戒治期滿後再為不起
    訴處分；而經此觀察、勒戒或強制戒治執行完畢釋放後，5
    年內再犯第10條之罪者，方得由檢察官依法追訴。惟公訴人
    並未依前開規定先聲請法院裁定將被告送觀察勒戒等之程序
    ，遽將被告提起公訴，揆諸前開說明，其起訴程序顯屬違背
    規定，而為不受理之判決。
三、原判決固非無見。惟按施用第一、二級毒品為犯罪行為，毒
    品危害防制條例第10條定有處罰明文。故施用第一、二級毒
    品者，依前揭規定本應科以刑罰。惟基於刑事政策，對合於
    一定條件之施用者，則依同條例第20條、第23條之規定，施
    以觀察、勒戒及強制戒治之保安處分。毒品危害防制條例於
    民國92年7月9日修正公布，自93年1月9日施行，其中第20條
    、第23條將施用毒品之刑事處遇程序，區分為「初犯」及「
    5年內再犯」、「5年後再犯」。依其立法理由之說明：「初
    犯」，經觀察、勒戒或強制戒治後，應為不起訴處分或不付
    審理之裁定；經觀察、勒戒或強制戒治執行完畢釋放後，「
    5年內再犯」者，因其再犯率甚高，原實施之觀察、勒戒及
    強制戒治既已無法收其實效，爰依法追訴或裁定交付審理。
    至於經觀察、勒戒或強制戒治執行完畢釋放後，「5年後再
    犯」者，前所實施之觀察、勒戒或強制戒治已足以遮斷其施
    用毒品之毒癮，為期自新及協助其斷除毒癮，仍適用「初犯
    」規定，先經觀察、勒戒或強制戒治之程序。從而依修正後
    之規定，僅限於「初犯」及「5年後再犯」二種情形，始應
    先經觀察、勒戒或強制戒治程序。倘被告於5年內已再犯，
    經依法追訴處罰，縱其第三次（或第三次以上）再度施用毒
    品之時間，在初犯經觀察、勒戒或強制戒治執行完畢釋放五
    年以後，已不合於「5年後再犯」之規定，且因已於「5年內
    再犯」，顯見其再犯率甚高，原實施觀察、勒戒或強制戒治
    ，已無法收其實效，即應依該條例第10條處罰。查本件被告
    於前開強制戒治執行完畢後，又於91年8、9月間某日起至94
    年4月15日連續多次施用第二級毒品安非他命，於94年4月15
    日為警查獲，經原審法院於94年6月30日以94年度易字第546
    號判決判處有期徒刑8月確定，有本院被告前案紀錄表及上
    開判決正本在卷可稽（偵查卷第59至61頁），則被告既於強
    制戒治執行完畢後，5年內再犯，並經法院判處罪刑確定，
    依公訴事實，被告又涉嫌於94年9月12日再因施用第二級毒
    品安非他命為警查獲，即非屬上開條例第20條第3項所定之5
    年後再犯之情形，檢察官逕行起訴，即無不合，原判決認檢
    察官之起訴程序違背規定，而為不受理之判決，即有未合，
    檢察官執此上訴，為有理由，為顧及被告之審級利益，應由
    本院將原判決撤銷，發回原審法院。爰不經言詞辯論，逕行
    判決。
四、至於臺灣臺北地方法院檢察署95年度毒偵字第1189號（即94
    年度毒偵字第3755號）移送併辦部分，檢察官認與經起訴部
    分具有連續犯之裁判上一罪關係，請求併案審理部分，應併
    檢送原審法院依法處理，附此敘明。
據上論斷，應依刑事訴訟法第369條第1項但書、第372條，判決
如主文。
中    華    民    國    95    年    7     月    4     日
                  刑事第二庭審判長法  官  蔡國在
                                  法  官  王詠寰
                                  法  官  江振義
以上正本證明與原本無異。
不得上訴。
                                  書記官  楊麗雪
中    華    民    國    95    年    7     月    4     日


司法院資訊處製作；財團法人民間司法改革基金會備份。
